臺灣板橋地方法院刑事判決　　　　　　 93年度訴緝字第161號
公　訴　人　臺灣板橋地方法院檢察署檢察官
被　　　告　甲○○
　　　　　　　　　　　號
上列被告因妨害自由等案件，經檢察官提起公訴（91年度偵緝字
第1433號），本院判決如下：
    主  文
甲○○以強暴、脅迫方法剝奪人之行動自由，累犯，處有期徒刑
貳年貳月；又以加害生命、身體之事，恐嚇他人致生危害於安全
，累犯，處有期徒刑肆月。應執行有期徒刑貳年肆月。
    事  實
一、甲○○前於民國85年間曾因恐嚇等罪嫌，經台灣台中地方法
    院以85年度訴字第2067號判決判處應執行有期徒刑1 年6 月
    ，經台灣高等法院台中分院駁回上訴，於87年1 月20日確定
    ，並於87年6 月3 日入監起算刑期，於88年5 月15日縮刑假
    釋付保護管束，至88年11月14日保護管束期滿視為執行完畢
    。詎仍不知悔改，竟因與女友丙○○分手心有未甘，即基於
    剝奪他人行動自由之犯意，於90年11月27日下午5 時許，駕
    駛其所有之車號JR－5108號自用小客車，在丙○○下班必經
    之台北縣三峽鎮○○路○ 段18號前伺機行事，見丙○○騎乘
    機車搭載友人賴麗雪至上址後落單之際，遂上前攔阻丙○○
    ，將其機車鑰匙搶下丟棄，並將丙○○強推進入上開車輛右
    前座，隨即駕駛上開車輛往台中方向行駛，在車內多次徒手
    毆打丙○○左上臂，致丙○○左上肢受有多處瘀傷，並向丙○○恫稱「要讓你全家死」等語，以此等強暴脅迫之方式壓
    制丙○○之自由意志，駕車搭載丙○○在台中地區一帶遊走
    ，剝奪丙○○之行動自由在繼續狀態中。嗣甲○○為嚇阻乙○○報警，竟又基於恐嚇之犯意，於90年11月27日晚間11時
    32分至36分許，以丙○○所持用門號0000000000號行動電話
    撥打00000000號電話至丙○○家中，向其母乙○○（現更名
    為呂奕翎）恫以：「你女兒（指丙○○）就要死了，你還睡
    得著」等加害生命、身體之事，恐嚇乙○○，致生危害於安
    全。直至90年12月1 日中午時分，甲○○要求丙○○籌錢供
    其花用，丙○○撥打電話向友人賴清文借款新台幣（下同）
    1,000 元，始趁機向賴清文求救。賴清文與陳柏宇聞訊攜款
    前來，並向甲○○佯以欲暫帶丙○○前往賴清文家中梳洗為
    由，藉詞帶離丙○○，丙○○始行脫離甲○○之控制。嗣經
    乙○○、丙○○報警始查獲上情。
二、案經丙○○、乙○○訴由台北縣政府警察局三峽分局報告台
    灣板橋地方法院檢察署檢察官偵查起訴。
    理  由
壹、告訴人丙○○、乙○○所為警詢及偵訊陳述，證人賴麗雪於
    警詢及偵訊所為證言、證人陳花、賴清文等偵訊證言之證據
    能力部分：
一、按「被告以外之人於審判外之言詞或書面陳述，除法律有規
    定者外，不得作為證據」，又「被告以外之人於審判外之陳
    述，雖不符前四條之規定，而經當事人於審判程序同意作為
    證據，法院審酌該言詞陳述或書面陳述作成時之情況，認為
    適當者，亦得為證據。當事人、代理人或辯護人於法院調查
    證據時，知有第一百五十九條第一項不得為證據之情形，而
    未於言詞辯論終結前聲明異議者，視為有前項之同意」，刑
    事訴訟法第159 條第1 項、第159 條之5 分別定有明文。
二、關於告訴人丙○○、乙○○、賴麗雪等證人警詢證言之證據
    能力，被告於本院準備程序中已表示沒有爭執，而告訴人丙○○、乙○○、賴麗雪、陳花、賴清文等人於偵查中向檢察
    官所為之陳述，並無顯不可信之情形，且亦經被告表示不爭
    執其證據能力（見本院93年8 月26日準備程序筆錄），復未
    於本院言詞辯論終結前聲明異議，本院審酌該陳述作成時之
    情況，認為適當，均認為得作為證據，合先敘明。
貳、認定本案犯罪事實之證據及理由：
一、訊據被告甲○○於本院審理中，固不否認於90年11月27日下
    午5 時許，駕車前往台北縣三峽鎮○○路○ 段18號前找丙○○一同前往台中地區，且在車內與丙○○發生爭執，並毆打
    丙○○左上臂，直至同年12月1 日下午始與丙○○分開等事
    實，然矢口否認有何剝奪行動自由及恐嚇之犯行，辯稱：其
    因與丙○○約好下班後見面一起去台中辦理車輛過戶事宜，
    才於案發當日去找丙○○，其間並未打電話給丙○○之母，
    更未出言恐嚇，且丙○○是自行離去的云云。惟查：
  (一)證人乙○○於本院審理中結證稱：「我女兒（指丙○○）本
    來在三峽一家公司上班，沒想到竟然被被告半路押走，那時
    還好有一個同事看到，打電話告訴我，我就去報警，後來被
    告也打電話來，就在三峽派出所，警察也有在旁邊聽到，被
    告還揚言如果我們敢告他，要我們全家不得安寧，所以我就
    當場向警察提出告訴。案發當日被告有恐嚇我，我女兒被押
    的第一天，她在電話中一直哭，我罵被告，被告轉而打我女
    兒，又一直罵我，還說我女兒快死了，你還睡的著？都是被
    告主動打我家00000000號電話，我不知道他電話為何」等語
    （見本院94年3 月29日審理筆錄第8 至9 頁）。由告訴人乙○○於警詢中指稱，「我女兒的同事賴麗雪告訴我丙○○被
    一名男子帶走，我才知道此事，90年11月27日將近晚間12時
    左右，甲○○打電話來，問我『你在睡覺了嗎』，我問他人
    在何處，他只說『招牌很多』就掛電話，後來甲○○又打來
    ，我要他讓我與丙○○講話，丙○○哭著說『你們自己顧好
    就好，不用管我了』，之後甲○○又搶我女兒電話，告訴我
    說『你去報警啊、你有種的話，你一定不敢啊』等語後，就
    掛電話了。後來我女兒有在90年11月29日11時許打公司電話
    00000000給我，要我不要再煩惱她的事，甲○○在旁邊說『
    不要告訴那個女人說在什麼地方』，只說在台中而已就掛掉
    了，我女兒在掛掉以前要我不要報警，否則她更痛苦」等語
    （見台灣板橋地方法院檢察署91年度偵字第5491號第6 至7
    頁），及於偵訊中指稱：「我女兒丙○○被挾持的第一天即
    90年11月27日晚間，甲○○有打我家裡的電話00000000號，
    問我是否在睡覺，並說『你女兒就要死了，你還睡得著』，
    我覺得很害怕」等語（見上開偵查卷第28頁）以觀，均屬一
    致，足見告訴人乙○○所言非虛。況證人丙○○於本院上開
    審理期日亦結稱稱：「被告用我的行動電話打給我媽媽，告
    訴我媽媽說我和他在一起。後來90年11月27日半夜還有打給
    我媽媽，還說『你女兒快死了，你還睡得著？』」等語（見
    本院上述審理筆錄第6 頁），更可見告訴人乙○○所言之可
    信度。再者，由告訴人丙○○當時所持用之0000000000號行
    動電話雙向通聯紀錄所示（見上開偵查卷第54至55頁），於
    90 年11 月27日晚間23時32分20秒、23時34分05秒、23時36
    分22 秒 分別撥出至乙○○住家電話00000000號，通話時間
    分別僅50秒、56秒、73秒，而該電話如係告訴人丙○○所撥
    打，自無短暫通話即行掛斷之理，況通聯紀錄所載時間更與
    告訴人乙○○指稱接獲被告以電話出言恐嚇之時間相符，更
    可認定告訴人乙○○指述為可信，是被告辯稱其未曾撥打電
    話恐嚇告訴人乙○○云云，並非可採。
  (二)次查，證人丙○○於本院審理中結證稱：「90年11月27日之
    前，我跟甲○○在電話中就爭吵好一陣子，提到分手的事。
    案發當時，我正要下班，騎機車載同事賴麗雪，後來我停車
    讓賴麗雪下車後，正準備騎車起步時，剛好被告開著車子就
    趁機把我攔下，然後就將我機車鑰匙拔走，丟到旁邊。後來
    就把我的包包丟到他的車子裡面，再徒手把我強推入車內。
    在車上我問被告到底要怎樣，被告在車內一面開車，另一隻
    手就伸過來打我的頭，由台北到台中的途中，有打我好幾次
    ，有打我頭部、也有打我左上臂，途中還說要讓我們全家如
    何如何，要讓我們全家人死。如果我不順著被告，就會被打
    。我想要逃走，但是我會害怕，因為被告還是會找到我。從
    我被押到我逃走，都在車內，被告開車載我在台中市區繞，
    還在車內睡覺。90年12月1 日被告說他沒有錢加油，要我想
    辦法找錢讓他加油。我就趁被告睡覺時打給我同學賴清文並
    拜託她救我。後來我跟賴清文約在台中市○○○路見面，那
    時被告的車就在我後方，所以我叫賴清文騙被告說要帶我去
    她家洗澡，待會再和被告聯絡，賴清文說她身上錢不夠，告
    訴被告說要等她男朋友帶錢過來，我和賴清文就騎機車在前
    面，被告開車跟在後面，被告拿到錢以後，把他自己的手機
    給我，叫我再打電話給他。之後我和賴清文故意騎機車繞小
    巷子離開，當時很害怕，不過被告沒有跟上來。後來被告再
    打電話過來，第一次是賴清文接的，推說我還在洗澡，之後
    再打電話，也有傳簡訊，我就都不接。後來請我父母從台北
    來接我，約在中清交流道碰面，我才能脫困」等語（見本院
    94年3 月29日審理筆錄第4 至7 頁）。再觀之其於警詢及偵
    訊中均指稱：「甲○○是我前男友，於90年10月間因感情不
    睦分手，90年11月27日17時許回家途中，我先騎機車載我的
    同事賴麗雪到台北縣三峽鎮○○路○ 段18號公車站牌後，正
    準備要起步之際，就被甲○○駕車攔路，甲○○將我的機車
    鑰匙拿走，並將我推入右前座。之後就到台中地區，大部分
    時間都在車上。甲○○在車上打我頭部及身體，並恐嚇我說
    要殺死我全家，以及假如我逃走的話將對我家人不利等等，
    我因此感到很害怕。遭甲○○控制行動自由四天後才逃離，
    這四天我與甲○○和他的小孩在他所駕駛的自用小客車內渡
    過，晚上睡在車上，地點都在台中市區。到12月1 日，甲○○要我向朋友籌錢給他花，我才請我的朋友賴清文到台中市
    ○○○路接我，賴清文到達後便拿1, 000元讓我交給甲○○
    ，賴清文並騙甲○○說要帶我回家洗澡，我還騙甲○○說洗
    完澡就會與他聯絡，甲○○才讓我跟賴清文走，我因此脫離
    甲○○的控制」等語（見上開偵查卷第1 至3 頁、第25頁背
    面至第27頁），及亞東紀念醫院90年12月4 日診斷證明書所
    載丙○○受有左上肢瘀傷之傷勢情形（見上開偵查卷第10頁
    ），足見告訴人丙○○上開指述並非出於杜撰。
  (三)再查，證人賴麗雪於警詢及偵訊中亦一致證稱：「我跟丙○○是以前的同事，90年11月27日下班後，丙○○跟平常一樣
    載我到要搭車的公車站牌附近，沒想到剛離開公司不到50公
    尺，甲○○竟然出現擋在路中央，並跟丙○○說『你再跑、
    跑給我看啊』，丙○○不理他，繼續載我到要下車的地方時
    ，甲○○就把車切過來，擋住丙○○的去路，丙○○要我先
    走，我躲在旁邊看了一會兒，看到二人在車外講話，內容聽
    不清楚，後來我把這件事告訴老闆娘陳花，通知丙○○父母
    後，才知道丙○○當天沒有回家，機車也停在原地」等語（
    見上開偵查卷第8 至9 頁、第70至71頁），及證人陳花於偵
    訊中所證：「90年11月27日晚上我接到賴麗雪的電話，她說
    丙○○被前男友帶走，不知道是否到家，我打電話向丙○○
    的父母詢問，他們表示丙○○並沒有回家，隔天丙○○就沒
    有來上班了」等語（見上開偵查卷第78至79頁）以觀，被告
    苟係與告訴人丙○○相約見面，何以駕車擋住丙○○去路，
    並稱「你再跑、跑給我看」等語？再由被告自承當時其將丙○○的機車鑰匙取下後丟出車外之舉以觀，顯見被告係以違
    背丙○○意願之方法將丙○○帶往台中地區。再者，告訴人
    丙○○倘計畫在下班後前往台中，焉有未攜帶任何換洗衣物
    ，亦未知會同事或向公司請假之理？益見被告辯稱與丙○○
    相約見面云云，乃卸責之詞，洵不足採。
  (四)況且，證人賴清文於偵訊中亦證稱：「我和丙○○是國中同
    學，案發當時我所使用的行動電話號碼為0000000000號，12
    月1 日丙○○打電話給我時我因故未接，後來回電話給她，
    電話中她說需要用錢，並說被前男友（指被告）軟禁，她說
    在台中市○○○路，我就騎機車到那裡跟她會合。當時丙○○全身髒亂，好像很多天沒有洗澡，丙○○表示希望我能幫
    忙，見到甲○○時一方面交錢給甲○○，一方面騙他說要帶
    丙○○去梳洗，我答應後先打電話請男友陳柏宇帶1,000 元
    過來，之後便騎機車載丙○○去找甲○○拿東西或交代事情
    ，我跟甲○○說要帶丙○○去梳洗，甲○○本來不同意，但
    我男友表示執意要將丙○○帶走，甲○○才同意的。後來我
    們帶丙○○到佛士德汽車旅館去洗澡，丙○○洗完澡裹著大
    毛巾出來，我看到她手臂及大腿都有傷，她說是被甲○○打
    的」等語（見上開偵查卷第66至67頁）。由證人賴清文所述
    與告訴人丙○○指述情節大致相符，以及被告不僅未前往台
    中區監理站辦理車輛過戶事宜，反駕車在台中地區遊走，夜
    宿車內，不讓丙○○梳洗等情以觀，顯見被告以毆打及出言
    恐嚇等方式壓制告訴人丙○○之自由意志，使其不敢逃跑，
    藉此剝奪丙○○之行動自由。若非告訴人丙○○向其友賴清
    文求助，亦無從藉機脫困。
  (五)雖被告又以其與告訴人丙○○在台中期間，曾將車停在停車
    場，協助警方查獲竊案，並一起去找朋友葉為謙，告訴人丙○○係自願前往台中，其並未剝奪丙○○之行動自由云云，
    由告訴人丙○○於本院審理中證稱：「在這段期間我們曾到
    一家泡沫紅茶店，那時還有被告的一個朋友在場，但是他朋
    友看得出來我很奇怪，臉上還有瘀青。我那時很想跑走，但
    是不敢走，且身上沒錢。另外在台中殯儀館附近、離中友百
    貨尚有一段距離的一個大停車場那裡，被告有抓到一個小偷
    ，我忘了是何人報案，警察有來，但是我也不敢怎麼樣」等
    語觀之，被告所辯情節縱使屬實，然被告已多次對丙○○施
    加毆打及恐嚇，使丙○○之自由意志受到壓制，已如前述，
    而證人丙○○亦稱其因為害怕而不敢逃跑，在此等情況下即
    使面對警方，仍苦無機會陳述被害事實，亦屬常情，自無以
    此即認告訴人丙○○之行動自由未遭受剝奪。被告上開辯解
    ，自非可採。
  (六)綜上所述，本件被告以強暴、脅迫等非法方法剝奪告訴人丙○○行動自由，並多次對告訴人乙○○出言恐嚇等犯行，事
    證明確，堪予認定。
二、核被告甲○○以強暴脅迫方法使告訴人丙○○上車並在台中
    地區一帶遊走等所為，係犯刑法第302 條第1 項之剝奪他人
    行動自由罪；又其向告訴人丙○○之母乙○○出言恫嚇，致
    生危害安全等所為，則係犯刑法第305 條之恐嚇危害安全罪
    。被告雖多次對告訴人乙○○出言恐嚇，然從客觀上觀察係
    以單一犯意接續所為，侵害單一法益，故各恐嚇乙○○之舉
    動應包括於一行為予以評價，為接續犯。至公訴意旨雖以被
    告在剝奪丙○○行動自由期間，另起傷害及恐嚇之犯意，多
    次在車內對丙○○施加毆打，致丙○○受有左上肢瘀傷等傷
    害，並對被害人丙○○恫稱「要殺你全家人」等語，致生危
    害於丙○○之安全，因認被告另涉犯刑法第277 條、第305
    條等罪嫌云云。惟按刑法第302 條之剝奪行動自由罪，本質
    上包括私行拘禁及以其他非法方法剝奪人之行動自由而言。
    所謂非法方法，當包括強暴、脅迫等情事在內。經查，被告
    將被害人丙○○強推入車內剝奪其行動自由之不法狀態即在
    繼續中，其間被告多次對被害人丙○○出言恫嚇，並多次施
    以毆打，依證人丙○○於本院審理中所證，即其稍有不從被
    告便出手毆打，及其認為被告已揚言要對其全家人不利，如
    逃跑仍會為被告找到等語（見本院94年3 月29日審理筆錄第
    5 、6 頁）觀之，足見被告傷害、恐嚇被害人丙○○等所為
    ，其用意顯然在嚇阻被害人逃跑，以繼續剝奪行動自由之狀
    態，足認為剝奪行動自由之犯意所包括，應視為剝奪行動自
    由之部分行為，是此部分不另論以刑法第277 條第1 項之傷
    害罪及刑法第305 條之恐嚇危害安全罪。是上開公訴意旨尚
    有誤會，附此敘明。被告所犯上述刑法第302 條第1 項剝奪
    行動自由罪及刑法第305 條恐嚇危害安全罪等二罪間，犯意
    各別，行為互殊，應予分論併罰。再被告於85年間曾因恐嚇
    等罪嫌，經台灣台中地方法院以85年度訴字第2067號判處應
    執行有期徒刑1 年6 月，經台灣高等法院台中分院駁回上訴
    ，於87年1 月20日確定，並於87年6 月3 日入監起算刑期，
    於88年5 月15日縮刑假釋付保護管束，至88年11月14 日 保
    護管束期滿視為執行完畢等情，亦有台灣高等法院被告全國
    前案紀錄表一件在卷可查，其於上述有期徒刑執行完畢後，
    五年內再犯上述均有期徒刑以上之罪，均屬累犯，分應依刑
    法第47條之規定加重其刑。
三、本院審酌被告有恐嚇、違反槍砲彈藥刀械管制條例等前科，
    素行不佳，竟僅因與前女友丙○○分手心有未甘，即違背丙○○之意願，施加毆打並出言恐嚇，剝奪其行動自由長達四
    日，不僅對於丙○○之身心造成極大之衝擊與傷害，且嚴重
    危害丙○○與其母乙○○生活之安全感等犯罪動機、目的、
    手段、所生危害程度，並考量被告犯罪後仍矢口否認犯行之
    犯後態度，分別量處如主文所示之刑，並定應執行刑如主文
    所示。
據上論斷，依刑事訴訟法第299 條第1 項前段，刑法第302 條第
1 項、第305 條、第47條、第51條第5 款，罰金罰鍰提高標準條
例第1 條前段，判決如主文。
本案經檢察官馬中琍到庭執行職務。
中　　華　　民　　國　　94　　年　　4 　　月　　13　　日
                  刑事第十七庭  審判長法　官  林海祥
                                      法　官  朱敏賢
                                      法　官  汪怡君
上列正本證明與原本無異。
如不服本判決，應於送達後十日內向本院提出上訴狀
                                      書記官  李郁禎
中　　華　　民　　國　　94　　年　　4 　　月　　14　　日
中華民國刑法第302 條第1 項私行拘禁或以其他非法方法，剝奪
人之行動自由者，處五年以下有期徒刑、拘役或三百元以下罰金
。
中華民國刑法第305條
以加害生命、身體、自由、名譽、財產之事，恐嚇他人致生危害
於安全者，處二年以下有期徒刑、拘役或三百元以下罰金。
